---
title: "Analiza zdarvega načina življenja ljudi v Evropi"
author: "Brigita Milanič"
output:
  html_document: default
  pdf_document:
    includes:
      in_header: lib/styles.sty
    latex_engine: xelatex
  runtime: shiny

---

```{r setup, echo=FALSE, results='hide', message=FALSE, warning=FALSE}
# Če želimo nastaviti pisave v PDF-ju, odkomentiramo
# in sledimo navodilom v programu.
#source("fontconfig.r", encoding="UTF-8")

# Uvoz vseh potrebnih knjižnic
source("lib/libraries.r", encoding="UTF-8")
```

```{r rstudio, echo=FALSE, results='asis'}
# Izris povezave do RStudia na Binderju
source("lib/rstudio.r", encoding="UTF-8")
```

# Izbira teme

V projektu bom analizirala zdravje ljudi po posameznih državah v Evropi. Osredotočila se bom povišano telesno twžo, pitje alkohola, kajenje, telesno aktivnost in dnevno zauživanje sadja ali zelenjave. Analizirala bom podatke glede na države, spol in izobrazbo.


***

# Obdelava, uvoz in čiščenje podatkov

```{r uvoz, echo=FALSE, message=FALSE}
source("uvoz/uvoz.r", encoding="UTF-8")
```

Uvozila sem podatke glede na države, izobrazbo in spol v obliki CSV s Eurostata. Podatke imam v dveh razpredelnicah v obliki *tidy data*.

1.`tabela_drzav` - podatki glede na države
  - `država` - spremenljivka: ime države(besedilo)
  - `s povisano telesno tezo` - meritev: procent ljudi s povisano telesno težo (število)
  - `0 obrokov sadja in zelenjave` - meritev: procent ljudi, ki ne zaužijejo nič sadja in zelenjave na dan(število)
  - `5+ obrokov sadja in zelenjave`- meritev: procent ljudi, ki pojejo 5+ sadja in zelenjave na dan (število)
  - `1-4 obrokov sadja in zelenjave`- meritev procent ljudi, ki pojejo 1-4 obroke sadja in zelenjave na dan (število)   
  - `dnevni kadilci`- meritev : procent dnevnih kadilcev (število)
  - `tedensko prekomerno pijancevanje`- meritev: procent ljudi, ki tedensko prekomerno pijancujejo (število)
  - `mesecno prekomerno pijancevanje` - meritev: procent ljudi, ki vsak mesec prekomerno pijancujejo (število)
  - `vec kot 150 min telesno aktivni` - meritev: procent ljudi,ki namenijo več kot 150 min na teden športu (število)
  - `do 150min telesno aktivni` - meritev: procent ludi, ki so do 150min telesno aktivni na teden (število)
  - `niso telesno aktivni`- meritev: procent ljudi, tedensko ne namenijo nič časa športnim aktivnostim (število)
  - `BDP per capita(US$)`- meritev bruto domačega proizvoda na prebivalca (število)

`2.tabela_izobrazbe_spol`- podatki glede na izobrazbo in spol
  - `država` - spremenljivka: ime države(besedilo)
  - `s povisano telesno tezo` - meritev: procent ljudi s povisano telesno težo (število)
  - `0 obrokov sadja in zelenjave` - meritev: procent ljudi, ki ne zaužijejo nič sadja in zelenjave na dan(število)
  - `5+ obrokov sadja in zelenjave`- meritev: procent ljudi, ki pojejo 5+ sadja in zelenjave na dan (število)
  - `1-4 obrokov sadja in zelenjave`- meritev procent ljudi, ki pojejo 1-4 obroke sadja in zelenjave na dan (število)   
  - `dnevni kadilci`- meritev : procent dnevnih kadilcev (število)
  - `tedensko prekomerno pijancevanje`- meritev: procent ljudi, ki tedensko prekomerno pijancujejo (število)
  - `mesecno prekomerno pijancevanje` - meritev: procent ljudi, ki vsak mesec prekomerno pijancujejo (število)
  - `vec kot 150 min telesno aktivni` - meritev: procent ljudi,ki namenijo več kot 150 min na teden športu (število)
  - `do 150min telesno aktivni` - meritev: procent ludi, ki so do 150min telesno aktivni na teden (število)
  - `niso telesno aktivni`- meritev: procent ljudi, tedensko ne namenijo nič časa športnim aktivnostim (število)



***

# Analiza in vizualizacija podatkov
```{r vizualizacija, echo=FALSE, message=FALSE, warning=FALSE, results='hide'}
source("vizualizacija/vizualizacija.r", encoding="UTF-8")

```

Graf 6 držav- 3 z najvišjim BDP(Luxemburg,Norveška in Danska) in 3 z najnižjim (Bolgarija, Romanija, Turčija)
legenda mi še ne dela,a vsaka točka ima svoj pomen in sicer:
- `rdeča` - prikazuje procent dnevnih kadilcev
- `zelena` - ljudi s povišano telesno težo
- `oranžna` - procent ljudi ki nič časa ne namenijo telesnim aktivnostim
- `vijolična` - ljudje ki ne zaužijejo nič obrkov sadja in zelenjave
- `modra` - procent ludi ki mesečno prekomerno pijančuje

```{r graf_drzav_BDP, echo=FALSE, message=FALSE, warning=FALSE}
graf_drzav_BDP
```

Naslednji grafi prikazujejo kako izobrazba in spol vplivata na različne dejavnike.
Delež ljudi z najvišjo izobrazbo je izrazito manjši od ostalih.
```{r g_kajenja, echo=FALSE, message=FALSE, warning=FALSE}
g_kajenja
```
Vidimo,da za ženske povišana telesna teža z izobrazbo pada, medtem ko pa za moške ne reavno drži.
```{r g_debelosti, echo=FALSE, message=FALSE, warning=FALSE}
g_debelosti
```

V grafu je vidno, da bolj kot so ljudje izobraženi, več časa namenijo športnim aktivnostim.
```{r g_niso_aktivni, echo=FALSE, message=FALSE, warning=FALSE}
g_niso_aktivni
```

```{r g_nic_sz, echo=FALSE, message=FALSE, warning=FALSE}
g_nic_sz
```

V spodnejm grafu sem ugotovila, da pijančevanje je značilnejše za ljudi z višjo izobrazbo, na kar lahko vpliva tudi stres iz služb.
```{r g_pijancevanje, echo=FALSE, message=FALSE, warning=FALSE}
g_pijancevanje
```


  ```{r shiny, echo=FALSE}
shinyAppDir("shiny", options=list(width="100%", height=900))
