---
title: "Analiza zdarvega načina življenja ljudi v Evropi"
author: "Brigita Milanič"
output:
  html_document: default
  pdf_document:
    includes:
      in_header: lib/styles.sty
    latex_engine: xelatex
runtime: shiny
---

```{r setup, echo=FALSE, results='hide', message=FALSE, warning=FALSE}
# Če želimo nastaviti pisave v PDF-ju, odkomentiramo
# in sledimo navodilom v programu.
#source("fontconfig.r", encoding="UTF-8")

# Uvoz vseh potrebnih knjižnic
source("lib/libraries.r", encoding="UTF-8")
```

```{r rstudio, echo=FALSE, results='asis'}
# Izris povezave do RStudia na Binderju
source("lib/rstudio.r", encoding="UTF-8")
```

# Izbira teme

V projektu bom analizirala zdravje ljudi po posameznih državah v Evropi. Osredotočila se bom povišano telesno twžo, pitje alkohola, kajenje, telesno aktivnost in dnevno zauživanje sadja ali zelenjave. Analizirala bom podatke glede na države, spol in izobrazbo.


***

# Obdelava, uvoz in čiščenje podatkov

```{r uvoz, echo=FALSE, message=FALSE}
source("uvoz/uvoz.r", encoding="UTF-8")
```

Uvozila sem podatke glede na države, izobrazbo in spol v obliki CSV s Eurostata. Podatke imam v dveh razpredelnicah v obliki *tidy data*.

1.`tabela_drzav` - podatki glede na države
  - `država` - spremenljivka: ime države(besedilo)
  - `s povisano telesno tezo` - meritev: procent ljudi s povisano telesno težo (število)
  - `0 obrokov sadja in zelenjave` - meritev: procent ljudi, ki ne zaužijejo nič sadja in zelenjave na dan(število)
  - `5+ obrokov sadja in zelenjave`- meritev: procent ljudi, ki pojejo 5+ sadja in zelenjave na dan (število)
  - `1-4 obrokov sadja in zelenjave`- meritev procent ljudi, ki pojejo 1-4 obroke sadja in zelenjave na dan (število)   
  - `dnevni kadilci`- meritev : procent dnevnih kadilcev (število)
  - `tedensko prekomerno pijancevanje`- meritev: procent ljudi, ki tedensko prekomerno pijancujejo (število)
  - `mesecno prekomerno pijancevanje` - meritev: procent ljudi, ki vsak mesec prekomerno pijancujejo (število)
  - `vec kot 150 min telesno aktivni` - meritev: procent ljudi,ki namenijo več kot 150 min na teden športu (število)
  - `do 150min telesno aktivni` - meritev: procent ludi, ki so do 150min telesno aktivni na teden (število)
  - `niso telesno aktivni`- meritev: procent ljudi, tedensko ne namenijo nič časa športnim aktivnostim (število)
  - `BDP per capita(US$)`- meritev bruto domačega proizvoda na prebivalca (število)

`2.tabela_izobrazbe_spol`- podatki glede na izobrazbo in spol
  - `država` - spremenljivka: ime države(besedilo)
  - `s povisano telesno tezo` - meritev: procent ljudi s povisano telesno težo (število)
  - `0 obrokov sadja in zelenjave` - meritev: procent ljudi, ki ne zaužijejo nič sadja in zelenjave na dan(število)
  - `5+ obrokov sadja in zelenjave`- meritev: procent ljudi, ki pojejo 5+ sadja in zelenjave na dan (število)
  - `1-4 obrokov sadja in zelenjave`- meritev procent ljudi, ki pojejo 1-4 obroke sadja in zelenjave na dan (število)   
  - `dnevni kadilci`- meritev : procent dnevnih kadilcev (število)
  - `tedensko prekomerno pijancevanje`- meritev: procent ljudi, ki tedensko prekomerno pijancujejo (število)
  - `mesecno prekomerno pijancevanje` - meritev: procent ljudi, ki vsak mesec prekomerno pijancujejo (število)
  - `vec kot 150 min telesno aktivni` - meritev: procent ljudi,ki namenijo več kot 150 min na teden športu (število)
  - `do 150min telesno aktivni` - meritev: procent ludi, ki so do 150min telesno aktivni na teden (število)
  - `niso telesno aktivni`- meritev: procent ljudi, tedensko ne namenijo nič časa športnim aktivnostim (število)


Spodnji graf prikazuje porazdelitev števila naselij v občinah.

```{r histogram, echo=FALSE, message=FALSE, fig.align='center', fig.cap='Histogram števila naselij v občinah'}
ggplot(obcine, aes(x=naselja)) + geom_histogram() +
  ggtitle("Pogostost števila naselij") + xlab("Število naselij") + ylab("Število občin")
```

***

# Analiza in vizualizacija podatkov

```{r vizualizacija, echo=FALSE, message=FALSE, warning=FALSE, results='hide'}
source("vizualizacija/vizualizacija.r", encoding="UTF-8")
```

Spodnji zemljevid prikazuje povprečno velikost družine za vsako občino.

```{r zemljevid, echo=FALSE, fig.align='center', fig.cap='Zemljevid povprečnega števila otrok v družini'}
ggplot() + geom_polygon(data=left_join(zemljevid, povprecja, by=c("OB_UIME"="obcina")),
                        aes(x=long, y=lat, group=group, fill=povprecje)) +
  ggtitle("Povprečno število otrok v družini") + xlab("") + ylab("") +
  guides(fill=guide_colorbar(title="Povprečje"))
```

***

# Napredna analiza podatkov

```{r analiza, echo=FALSE, message=FALSE}
source("analiza/analiza.r", encoding="UTF-8")
```

Spodnji graf prikazuje povezavo med številom naselij in površino občine.

```{r graf, echo=FALSE, fig.align='center', fig.cap='Povezava med številom naselij in površino občine'}
ggplot(inner_join(obcine, data.frame(obcina=names(skupine),
                                     skupina=factor(skupine)), by="obcina")
, aes(x=povrsina, y=naselja, color=skupina, size=prebivalci/1000)) + geom_point() +
  ggtitle("Število naselij glede na površino občine") +
  xlab(expression("Površina (km"^2 * ")")) + ylab("Št. naselij") +
  guides(color=guide_legend(title="Skupina"),
         size=guide_legend(title="Prebivalci (* 1000)"))
```

***

```{r shiny, echo=FALSE}
shinyAppDir("shiny", options=list(width="100%", height=600))
```
